臺灣高等法院高雄分院刑事判決　　　　110年度上訴字第898號
上　訴　人
即　被　告　黃敬仁


指定辯護人　本院公設辯護人孫妙岑
上列被告因毒品危害防制條例案件，不服臺灣高雄地方法院110
年度訴字第202 號中華民國110 年8 月4 日第一審判決（起訴案
號：臺灣高雄地方檢察署109 年度偵字第22911 號、109 年度偵
字第25234 號），提起上訴，本院判決如下：
    主  文
上訴駁回。
    事  實
一、黃敬仁明知經毒品危害防制條例第二條第二項第二款列為第
    二級毒品之甲基安非他命係依法列管之毒品，不得非法持有
    、販賣，竟先後各基於意圖營利而販賣第二級毒品之各別犯
    意，以其所有並插用門號0000000000號SIM 卡之OPPO廠牌行
    動電話手機（IMEI號碼：000000000000000 、000000000000
    000 ）為聯絡工具，先後按附表編號㈠至編號㈦所示時間
    、地點、內容及方式，分別販賣第二級毒品甲基安非他命予
    李季峯3次、譚志強4次，並均完成交易。嗣為警據報依法蒐
    證調查，於民國109年11月3日持原審臺灣高雄地方法院核發
    之搜索票，至黃敬仁位在高雄市○○區○○街000巷0號之住
    處執行搜索，並扣得含附表所示物品在內之甲基安非他命
    2包（驗前淨重2.389公克、0.023公克）、手機3支、電子磅
    秤2台、夾鏈袋1批等物而循線查獲。
二、案經高雄市政府警察局刑事警察大隊報告臺灣高雄地方檢察
    署檢察官偵查起訴。
    理  由
壹、證據能力部分
一、供述證據
    按被告以外之人於審判外之陳述，雖不符刑事訴訟法第159
    條之1 至之4 之規定，然經當事人於審判程序同意作為證據
    ，法院審酌該言詞陳述或書面陳述作成時之情況，認為適當
    者，亦得為證據，刑事訴訟法第159 條之5 第1 項定有明文
    。本判決後開引用具有傳聞證據性質之證據資料，已經檢察
    官、上訴人即被告黃敬仁（下稱被告）及其辯護人於審理期
    日同意為證據使用（本院卷第59頁、第61頁），是其縱無刑
    事訴訟法第159 條之1 至第159 條之4 或其他傳聞法則例外
    之情形，亦經本院審酌該證據作成之情況，既無違法取得情
    事，復無證明力明顯過低等情形，以得供做法院判斷事實之
    依據為適當，認為均有證據能力，得為證據。
二、非供述證據
    卷附採證照片係以機械方式，利用光學物理及數位顯像原理
    留存並呈現之影像，非經人之觀察、記憶輾轉表述所得，不
    具供述證據之性質，無「傳聞證據排除法則」之適用，依其
    內容及客觀呈現狀態，復無證據可認有何偽造、變造或違法
    取得情事，並與公訴意旨指述之事實有關聯性，應認有證據
    能力。
貳、實體部分
一、認定犯罪事實所憑之證據及理由
  ㈠前揭犯罪事實，業據被告於警詢、偵訊、原審審理中及本院
    審理時，均自承不諱；經核與證人李季峯、譚志強於警詢、
    偵訊中證述之情節大致相符（臺灣高雄地方檢察署109年度
    偵字第22911號案卷〔下稱偵卷㈠〕第15頁至第21頁、第45
    頁至第48頁；第55頁至第59頁、第89頁至第92頁），並有被
    告分別與李季峯、譚志強進行通話聯繫交易之通訊監察譯文
    （偵卷㈠第23頁至第25頁；第63頁至第65頁），及高雄市政
    府警察局刑事警察大隊搜索扣押筆錄、扣押物品目錄表、現
    場及採證照片（警卷㈡第50頁至第53頁、第54頁、第66頁至
    第71頁、第72頁至第78頁）在卷可憑。被告前開任意性之自
    白堪認與事實相符，犯行堪予認定。
  ㈡綜上所述，被告意圖營利而販賣甲基安非他命7 次之犯罪事
    證已臻明確，應依法論科。
二、論罪
  ㈠成立之罪名
    按甲基安非他命乃毒品危害防制條例第2 條第2 項第2 款（
    法典附表編號第89號）所規定列管之第二級毒品，不得非
    法販賣及持有。核被告黃敬仁如附表編號㈠至編號㈦所示
    行為，均係犯毒品危害防制條例第4 條第2 項販賣第二級毒
    品罪。被告因販賣而持有毒品，其持有之低度行為均為販賣
    之高度行為所吸收，均不另論罪。又刑罰法規所規定各該特
    定犯罪，除有原已集合多數犯行為構成要件行為態樣或其他
    特別規定者外，行為人主觀上僅須具備對於法條規定各該構
    成要件之「認識」及「意欲」（即構成要件之「知」與「欲
    」），其主觀不法構成要件即已該當，至其作為犯罪動機之
    意圖或在個案中誘發多次行為之共同主觀意向聯繫（如概括
    、整體犯意等）為何，要非所問。今被告前開7 次販賣第二
    級毒品犯行既均具備完整並可獨立區隔之主、客觀不法構成
    要件，應各自成立並論以數罪而分論併罰之。
  ㈡減輕要件適用與否之說明
  ⒈適用毒品危害防制條例第17條第2 項
    按犯毒品危害防制條例第4 條至第8 條之罪於偵查及歷次審
    判中均自白者，減輕其刑。同條例第17條第2 項定有明文。
    被告於本件7 次販賣第二級毒品犯行經查獲後，於偵審中就
    其犯行均已自白，已如前述，均應依毒品危害防制條例第17
    條第2 項規定，減輕其刑。
  ⒉不適用刑法第59條規定
    按刑法第59條之酌量減輕其刑，必須犯罪另有特殊之原因與
    環境等，在客觀上足以引起一般同情，認為即予宣告法定最
    低度刑期猶嫌過重者，始有其適用。至行為人之犯罪動機為
    何，犯罪所得之多寡及其主觀惡性、情節是否與長期、大量
    販賣毒品之毒販有別等，僅屬得於法定刑內審酌量刑之標準
    ，不得據為酌量減輕之理由。被告就前開各筆販賣第二級毒
    品犯行之情節，雖與大盤毒梟均屬有異，犯罪之所得亦非巨
    額，然此諸節，原屬法定刑內審酌量刑之標準，應依既有刑
    法第57條之規定審酌量定，例外從嚴，自無從據為就前開法
    定刑以外增設之例外規定，再予酌減其刑之依據。此外，本
    件既查無事證可認被告就前開各該犯罪，有何具體特殊之原
    因或環境等，在客觀上足以引起一般同情，並堪認為縱處以
    最低之刑，仍嫌過重等情事，自無適用刑法第59條例外規定
    予以酌減之餘地，併此敘明。
  ⒊不適用毒品危害防制條例第17條第1 項
    按犯毒品危害防制條例第4 條至第8 條、第10條或第11條之
    罪，供出毒品來源，因而查獲其他正犯或共犯者，減輕或免
    除其刑，同條例第17條第1 項定有明文。所稱「供出毒品來
    源，因而查獲者」，係指被告供出毒品來源之有關資料，諸
    如前手之姓名、年籍、住居所、或其他足資辨別之特徵等，
    使調查或偵查犯罪之公務員因而對之發動調查或偵查並「破
    獲」者而言。本件被告於警詢中就其毒品來源僅表示係購得
    自綽號「大胖」之人，致警方因欠缺具體可供調查之訊息而
    無法查獲其來源或共犯等情，既經高雄市政府警察局刑事警
    察大隊以110 年4 月25日高市警刑大偵17字第11071004200
    號函覆原審在卷（原審卷第73頁），依既有卷證亦無其他可
    供認為本件曾因被告供出毒品來源而查獲其他正犯或共犯之
    事證，自無毒品危害防制條例第17條第1 項供出上游減輕或
    免除其刑規定之適用，附此敘明。
三、上訴論斷
    原判決因認被告犯行明確，論以毒品危害防制條例第4 條第
    2 項販賣第二級毒品罪，共7 罪，並適用毒品危害防制條例
    第17條第2 項規定減輕其刑。另審酌被告本件犯行之手段、
    方式及所生損害之程度；復考量被告於原審審理中自陳具所
    自述之教育程度，是為經受教育、智識成熟之成年人，理應
    能知悉並理解其本件所為是法所不許，惟仍任己為，所為應
    予非難；並兼衡被告坦承犯行不諱之犯後態度，於本院審理
    中自陳之經濟與生活狀況，如臺灣高等法院被告前案紀錄表
    所示之前科素行等一切情狀，量處如附表所示之刑。暨考量
    被告本件數罪犯行之罪質、手段及因此顯露之法敵對意識程
    度相近，刑罰之邊際效益及適應於本件被告之具體情形等情
    ，各量處如附表所示之刑，另定其應執行有期徒刑6 年4
    月。並說明附表所示之物，為被告供犯本件販賣第二級毒
    品所用之物，業據被告自承明確（原審卷第37頁），應依毒
    品危害防制條例第19條第1 項規定，宣告沒收。附表所示
    各次販賣毒品之對價，為被告已收取未扣案之犯罪所得，應
    依刑法第38條之1 第1 項前段、第3 項規定宣告沒收，於全
    部或一部不能沒收或不宜執行沒收時，追徵其價額。經核其
    認事用法均無違誤，量刑亦稱妥適。另就公訴意旨請求將附
    表以外其他包括甲基安非他命2 包（驗前淨重2.389 公克
    、0.023 公克）、手機2 支等扣案之物一併沒收部分，因該
    等物品於客觀上既與本案無關，自無庸另為沒收之諭知。原
    判決雖漏未就此一併說明不予沒收之理由，然就判決結果及
    犯罪非難之評價尚不生影響。被告上訴指摘原審判決量刑過
    重，為無理由，應予駁回。
據上論斷，應依刑事訴訟法第368條，判決如主文。
本案經檢察官盧葆清提起公訴，檢察官蔡國禎到庭執行職務。
中    華    民    國   110    年    11    月    30    日
              刑事第八庭  審判長法  官  邱明弘
                                法  官  黃宗揚
                                法  官  陳松檀
以上正本證明與原本無異。
如不服本判決應於收受本判決後20日內向本院提出上訴書狀，其
未敘述上訴理由者，並得於提起上訴後20日內向本院補提理由書
狀（均須按他造當事人之人數附繕本）「切勿逕送上級法院」。
中    華    民    國   110    年    11    月    30    日
                                書記官  李佳旻
附錄本判決論罪之法條：
毒品危害防制條例第4條
製造、運輸、販賣第一級毒品者，處死刑或無期徒刑；處無期徒
刑者，得併科新臺幣 3 千萬元以下罰金。
製造、運輸、販賣第二級毒品者，處無期徒刑或 10 年以上有期
徒刑，得併科新臺幣 1 千 5 百萬元以下罰金。
製造、運輸、販賣第三級毒品者，處 7 年以上有期徒刑，得併
科新臺幣 1 千萬元以下罰金。
製造、運輸、販賣第四級毒品者，處 5 年以上 12 年以下有期
徒刑，得併科新臺幣 5 百萬元以下罰金。
製造、運輸、販賣專供製造或施用毒品之器具者，處 1 年以上
7 年以下有期徒刑，得併科新臺幣 1 百 50 萬元以下罰金。
前五項之未遂犯罰之。
 
【附表】（即原判決附表）
┌──┬────────┬──────────┐
│編號│物品名稱        │備註                │
├──┼────────┼──────────┤
│1   │門號0000000000號│已扣案              │
│    │行動電話1 支（含│                    │
│    │SIM 卡1 張）    │                    │
├──┼────────┼──────────┤
│2   │電子磅秤2台     │已扣案              │
├──┼────────┼──────────┤
│3   │夾鏈袋1批       │已扣案              │
└──┴────────┴──────────┘
 
【附表】（即原判決附表）
┌──┬───┬───┬───────┬────────┬────────┐
│編號│販賣者│購買者│  時間、地點  │ 價格、販賣內容 │ 原判決諭知主文 │
├──┼───┼───┼───────┼────────┼────────┤
│1   │黃敬仁│李季峯│109 年8 月21下│新臺幣1,000元   │黃敬仁犯販賣第二│
│    │      │      │午2 時35分許在│甲基安非他命1包 │級毒品罪，處有期│
│    │      │      │高雄市○○區○│                │徒刑伍年壹月；扣│
│    │      │      │○街OOO 巷口  │                │案如附表一所示之│
│    │      │      │              │                │物均沒收；未扣案│
│    │      │      │              │                │犯罪所得新臺幣壹│
│    │      │      │              │                │仟元沒收，於全部│
│    │      │      │              │                │或一部不能沒收或│
│    │      │      │              │                │不宜執行沒收時，│
│    │      │      │              │                │追徵其價額。    │
├──┼───┼───┼───────┼────────┼────────┤
│2   │同上  │同上  │109 年8 月31日│新臺幣1,000元   │黃敬仁犯販賣第二│
│    │      │      │下午7 時許在高│甲基安非他命1包 │級毒品罪，處有期│
│    │      │      │雄市○○區○○│                │徒刑伍年壹月；扣│
│    │      │      │○路OOO號     │                │案如附表一所示之│
│    │      │      │              │                │物均沒收；未扣案│
│    │      │      │              │                │犯罪所得新臺幣壹│
│    │      │      │              │                │仟元沒收，於全部│
│    │      │      │              │                │或一部不能沒收或│
│    │      │      │              │                │不宜執行沒收時，│
│    │      │      │              │                │追徵其價額。    │
├──┼───┼───┼───────┼────────┼────────┤
│3   │同上  │同上  │109 年9 月27日│新臺幣1,000元   │黃敬仁犯販賣第二│
│    │      │      │下午12時許在高│甲基安非他命1包 │級毒品罪，處有期│
│    │      │      │雄市○○區○○│                │徒刑伍年壹月；扣│
│    │      │      │街OOO巷口     │                │案如附表一所示之│
│    │      │      │              │                │物均沒收；未扣案│
│    │      │      │              │                │犯罪所得新臺幣壹│
│    │      │      │              │                │仟元沒收，於全部│
│    │      │      │              │                │或一部不能沒收或│
│    │      │      │              │                │不宜執行沒收時，│
│    │      │      │              │                │追徵其價額。    │
├──┼───┼───┼───────┼────────┼────────┤
│4   │同上  │譚志強│109 年8 月16日│新臺幣2,500 元  │黃敬仁犯販賣第二│
│    │      │      │下午2 時40分許│甲基安非他命1 包│級毒品罪，處有期│
│    │      │      │在高雄市○○區│                │徒刑伍年貳月；扣│
│    │      │      │○○街OOO巷口 │                │案如附表一所示之│
│    │      │      │              │                │物均沒收；未扣案│
│    │      │      │              │                │犯罪所得新臺幣貳│
│    │      │      │              │                │仟伍佰元沒收，於│
│    │      │      │              │                │全部或一部不能沒│
│    │      │      │              │                │收或不宜執行沒收│
│    │      │      │              │                │時，追徵其價額。│
├──┼───┼───┼───────┼────────┼────────┤
│5   │同上  │同上  │109 年9 月7 日│新臺幣4,500元   │黃敬仁犯販賣第二│
│    │      │      │上午10時5 分許│甲基安非他命1 包│級毒品罪，處有期│
│    │      │      │在高雄市○○區│                │徒刑伍年肆月；扣│
│    │      │      │○○街OOO巷口 │                │案如附表一所示之│
│    │      │      │              │                │物均沒收；未扣案│
│    │      │      │              │                │犯罪所得新臺幣肆│
│    │      │      │              │                │仟伍佰元沒收，於│
│    │      │      │              │                │全部或一部不能沒│
│    │      │      │              │                │收或不宜執行沒收│
│    │      │      │              │                │時，追徵其價額。│
├──┼───┼───┼───────┼────────┼────────┤
│6   │同上  │同上  │109 年9 月15日│新臺幣4,500 元  │黃敬仁犯販賣第二│
│    │      │      │上午8 時20分許│甲基安非他命1 包│級毒品罪，處有期│
│    │      │      │在高雄市○○區│                │徒刑伍年肆月；扣│
│    │      │      │○○街OOO巷口 │                │案如附表一所示之│
│    │      │      │              │                │物均沒收；未扣案│
│    │      │      │              │                │犯罪所得新臺幣肆│
│    │      │      │              │                │仟伍佰元沒收，於│
│    │      │      │              │                │全部或一部不能沒│
│    │      │      │              │                │收或不宜執行沒收│
│    │      │      │              │                │時，追徵其價額。│
├──┼───┼───┼───────┼────────┼────────┤
│7   │同上  │同上  │109 年10月13日│新臺幣4,500 元  │黃敬仁犯販賣第二│
│    │      │      │下午6 時40分許│甲基安非他命1 包│級毒品罪，處有期│
│    │      │      │在址設高雄市○│                │徒刑伍年肆月；扣│
│    │      │      │○區○○路OOO │                │案如附表一所示之│
│    │      │      │號「麥當勞」速│                │物均沒收；未扣案│
│    │      │      │食店          │                │犯罪所得新臺幣肆│
│    │      │      │              │                │仟伍佰元沒收，於│
│    │      │      │              │                │全部或一部不能沒│
│    │      │      │              │                │收或不宜執行沒收│
│    │      │      │              │                │時，追徵其價額。│
└──┴───┴───┴───────┴────────┴────────┘